【裁判字號】    89,訴,256
【裁判日期】    890824
【裁判案由】    偽造有價證券
【裁判全文】
臺灣板橋地方法院刑事判決                          八十九年度訴字第二五六號
    公  訴  人  臺灣板橋地方法院檢察署檢察官
    被      告  丙○○
    指定辯護人  乙○
右列被告因偽造有價證券等案件，經檢察官提起公訴（八十八年度偵字第二○七五○
號），乙○判決如左：
    主      文
丙○○無罪。
    理      由
一、公訴意旨略以：被告丙○○曾與告訴人甲○○之妻共事，進而認識甲○○，於民
    國八十八年四月初，丙○○向甲○○稱急需借用支票一張，並要文某將支票及印
    鑑一起借用，藉以取信對方，甲○○不疑有他，乃將其名義台北市第九信用合作
    社中正分社第000000000之空白支票二十張連同印鑑交給丙○○使用。
    詎丙○○以甲○○之名義簽發其中第一張新臺幣（下同）十三萬元之支票後，未
    經甲○○之同意，即基於概括之犯意，連續簽發其餘十一張支票，同年四月十三
    日，丙○○未經甲○○之同意，復委由不知情之人代填支票領用證，再盜蓋甲○
    ○之印鑑後，持以向前開分社請領支票五十張，足以生損害於甲○○，丙○○進
    而未經甲○○之同意，或由其本人或委由不知情之人連續簽發其所領用二十六張
    支票，前後偽造之支票計三十六張，經他人提示均不獲支付，面額合計五百零三
    萬六千六百元，因認其涉有刑法第二百零一條第一項偽造有價證券罪、第二百十
    六條、第二百十條之偽造文書等罪嫌云云。
二、按犯罪事實應依證據認定之，無證據不得推定其犯罪事實，又不能證明被告犯罪
    或其行為不罰者，應諭知無罪之判決，刑事訴訟法第一百五十四條、第三百零一
    條第一項分別定有明文。次按認定不利於被告之事實，須依積極證據，茍積極之
    證據本身存有瑕疵而不足為不利於被告事實之認定，即應為有利於被告之認定，
    更不必有何有利之證據，而此用以證明犯罪事實之證據，猶須於通常一般人均不
    至於有所懷疑，堪予確信其已臻真實者，始得據以為有罪之認定，倘其證明尚未
    達到此一程度，而有合理性之懷疑存在，致使無從為有罪之確信時，即應為無罪
    之判決，此有最高法院八十二年度臺上字第一六三號判決、七十六年臺上字第四
    九八六號、三十年上字第八一六號等判例意旨可資參照。末按告訴人之告訴，係
    以使被告受刑事訴追為目的，是其陳述是否與事實相符，仍應調查其他證據以資
    審認，亦據最高法院五十二年臺上字第一三○○號判例闡釋甚明。
三、訊據被告丙○○堅決否認有何犯行，辯稱：伊係以得利每月分紅三萬元予告訴人
    甲○○之代價，向甲○○借得其支票及印鑑供用，絕無盜領、盜開支票情事等語
    ；公訴人認被告涉有右揭犯嫌，無非以告訴人甲○○之指訴，為其主要論據。第
    查：告訴人甲○○指稱伊僅出借支票一張予被告，衡諸常情，實無交付全本支票
    簿及印鑑予被告之理，然其又將整本支票及印鑑交付被告，依社會交易常情及經
    驗法則，概括授權被告簽發使用支票之蓋然性甚高，倘其否認有此意思，自應由
    其及公訴人就該變態事實，負舉證責任，然告訴人及公訴人對此迄無何舉證以供
    調查，已難遽予信實，況且告訴人倘無出借其餘支票及印鑑之意，於八十八年四
    月初將支票簿及印鑑交付被告後，何以任令被告繼續簽發使用之，且對被告領用
    第二本支票簿之情，渾然不知，延宕至八十八年九月三日始具狀向檢察官提出告
    訴﹖再觀告訴人所述交付全本支票簿及印鑑之原因，乃為使被告取信於他人云云
    ，亦難率爾置信，蓋被告持用非其本人之支票及印鑑與他人交易，並親自簽發非
    本人支票，該他人因此所取得之支票，仍為交易習慣上所稱之「客票」，對於該
    他人交易安全之保障，無何增益，且不無有因見被告自己簽發「客票」，對於該
    「客票」之效力產生疑慮之可能，無助於被告之信用，反而降低他人與被告交易
    之意願；此外，復查無其他積極證據足認被告違反與告訴人間約定，盜開、盜領
    告訴人支票，被告所辯，難謂虛妄，揆諸首開法條規定及說明，本件核屬不能證
    明被告犯罪，即應為無罪之諭知，以昭審慎。
據上論結，應依刑事訴訟法第三百零一條，判決如主文。
本案經檢察官許智評到庭執行職務。
中      華      民      國      八十九    年     八     月    二十四    日
                                    臺灣板橋地方法院刑事第六庭
                                        法  官  蔡  新  毅
右正本證明與原本無異。
如不服本判決，應於判決送達後十日內，向乙○提出上訴狀，上訴於臺灣高等法院。
                                        書記官  謝  麗  秋
中      華      民      國      八十九    年     八     月    二十四    日


司法院資訊處製作；財團法人民間司法改革基金會備份。
